臺灣彰化地方法院交通事件裁定　　　 100年度交聲字第1403號
原處分機關　　交通部公路總局臺中區監理所彰化監理站
異　議　人
即受處分人　　詹蕭翠美
上列異議人因違反道路交通管理處罰條例案件，對於交通部公路
總局臺中區監理所彰化監理站於民國100 年11月2 日所為之處分
（原處分案號：彰監四字第裁64-I00000000號），聲明異議，本
院裁定如下：
    主  文
原處分撤銷。
詹蕭翠美汽車駕駛人，駕駛汽車經測試檢定酒精濃度超過規定標
準，壹年內不得考領普通重型機車駕駛執照，並應接受道路交通
安全講習。
    理  由
一、原處分意旨略以：異議人即受處分人詹蕭翠美無普通重型機
    車駕駛執照，於民國98年10月18日晚間8 時18分許，騎乘車
    牌號碼BN7-885 號重型機車，行經彰化縣社頭鄉○○路，因
    有「酒後駕車，經酒精濃度測定呼氣值達1.33MG/L，超過標
    準值」之違規，經彰化縣警察局交通警察隊田中分隊員警製
    單舉發（彰警交字第I00000 000號），爰依道路交通管理處
    罰條例第35條第1 項第1 款、第24條第1 項第2 款等規定，
    裁處異議人罰鍰新臺幣（下同）4 萬5,000 元，禁止考領駕
    駛執照1 年，並施以道安講習。
二、異議意旨略以：同一案件經檢察官為緩起訴處分，期間為1
    年，並已提供120 小時義務勞務，基於一罪不二罰，爰依法
    聲明異議等語。
三、按汽車駕駛人，駕駛汽車經測試檢定酒精濃度超過規定標準
    者，處1 萬5,000 元以上6 萬元以下罰鍰，並當場移置保管
    該汽車及吊扣其駕駛執照1 年；又汽車駕駛人有第35條第1
    項規定之情形者，應接受道路交通安全講習，道路交通管理
    處罰條例第35條第1 項第1 款、第24條第1 項第2 款分別定
    有明文。
四、經查：
  (一)異議人詹蕭翠美並未領有普通重型機車駕駛執照，而於上揭
    時、地，酒後騎乘前開重型機車，經警舉發有「酒後駕車，
    經酒精濃度測定呼氣值達1.33MG/L，超過標準值」之違規行
    為，嗣該員警將本件舉發通知單移送原處分機關處理，原處
    分機關經調查後仍認定異議人有前開違規行為而對之予以裁
    處罰鍰4 萬5,000 元、禁止考領駕駛執照1 年，並施以道路
    交通安全講習；又異議人同一酒醉駕車之行為，因同時另犯
    刑法第185 條之3 之公共危險罪，業經臺灣彰化地方法院檢
    察署檢察官於98年12月9 日以98年度偵字第9968號為緩起訴
    處分，緩起訴期間為1 年（98年12月23日至99年12月22日）
    ，並應於緩起訴處分處分期滿前6 個月止，向指定之公益團
    體、地方自治團體或社區提供120 小時之義務勞務，異議人
    已於99年5 月3 日履行完畢，期間屆滿而未經撤銷緩起訴等
    情，為異議人與原處分機關所不爭執，並有本件舉發通知單
    、裁決書、緩起訴處分書、公路監理電子閘門證號查詢機車
    駕駛人及臺灣高等法院被告前案紀錄表各一份在卷可稽，應
    甚明確，而堪認定。
  (二)基此，異議人確未領有普通重型機車駕駛執照，而於酒後騎
    乘機車，且酒測值達每公升1.33毫克之違規事實，則原處分
    機關依上揭規定裁罰，固無不合，惟按行政罰法第26條第2
    項係以應受行政罰行為如經不起訴處分或為無罪、免訴、不
    受理、不付審理之裁判確定，始得另為裁決處罰，固未明文
    包括緩起訴處分在內，惟緩起訴處分性質實屬於附條件之職
    權不起訴處分，而於緩起訴條件成就後，始發生如同確定不
    起訴處分之效力。故於緩起訴猶豫期間屆滿，未經撤銷緩起
    訴時，緩起訴即發生同於確定不起訴處分之效力。此時，行
    為人即已終局不受刑事訴追，該緩起訴處分即具有實質確定
    力，原處分機關於此時再為裁決，行為人即無同時遭受行政
    處罰及刑事訴追之危險。因此，解釋上行政罰法第26條第2
    項之「不起訴處分」應包括條件成就之緩起訴處分。又酒後
    駕車經檢察官為緩起訴處分，並命行為人向公庫、公益團體
    、地方自治團體支付一定金額（通稱緩起訴處分金）者，行
    為人係履行檢察官為緩起訴處分命令，此等命令名義上雖非
    刑罰，但仍是一種特殊處遇措施，造成駕駛人之財產減少，
    性質上亦屬干預處分，與刑事制裁無異，實質上則為刑事處
    罰，此一捐款行為究具行政罰鍰之性質，在此支付額度內自
    不應就同一行為再受行政罰鍰。茲94年12月28日修正公布，
    95年7 月1 日施行之道路交通管理處罰條例第35條第8 款規
    定：「前項汽車駕駛人，經裁判確定處以罰金低於本條例第
    92條第3 項所定最低罰鍰基準規定者，應依本條例裁決繳納
    不足最低罰鍰之部分」（道路交通管理處罰條例第92條於94
    年12月28日修正時增列第2 項，原第3 項有關罰鍰基準之規
    定移列第4 項，但同條例第35條第8 項漏未隨同修正，特此
    指明），參酌上開說明，檢察官為緩起訴處分並命向公益團
    體捐款者，其捐款解釋上亦屬道路交通管理處罰條例第35條
    第8 項所規定之罰鍰，監理機關原則上雖不得再為行政裁罰
    （罰鍰部分），然若行為人所支付之緩起訴處分金未達道路
    交通管理處罰條例第92條第4 項所定最低罰鍰基準規定者，
    依該條例第35條第8 項之規定，仍須補繳不足最低罰鍰之部
    分，此固為我國最近司法實務所採行之多數見解（臺灣高等
    法院暨所屬法院97年法律座談會刑事類提案第39號、98年法
    律座談會刑事類提案第24號審查意見暨研討結果參照），惟
    個案中緩起訴處分如係命行為人提供義務勞務，而非命給付
    金錢，彼此間欠缺比較基準，即不生道路交通管理處罰條例
    第35條第8 項補繳不足最低罰鍰之差額問題（就前述緩起訴
    處分應如何適用之爭議，行政法罰第26條業於100 年11 月8
    日經立法院第7 屆第8 會期第8 次會議修正通過，惟該條文
    目前尚未公布施行）。查異議人因前揭酒後駕車之同一事實
    ，既經臺灣彰化地方法院檢察署檢察官為緩起訴處分確定，
    且已提供120 小時之義務勞務，依前揭說明，自無再另處以
    罰鍰之理，而上開緩起訴處分係命異議人提供義務勞務，而
    非命給付金錢，彼此間無比較基準，亦不生道路交通管理處
    罰條例第35條第8 項補繳不足最低罰鍰之差額問題，原處分
    機關竟裁處罰鍰4 萬5,000 元，於法難謂有據。至禁止考領
    駕駛執照1 年及施以道路交通安全講習等處分，核與一事不
    二罰無違，併予指明。
五、綜上所述，原處分機關在欠缺法令依據下命異議人詹蕭翠美
    繳交罰鍰4 萬5,000 元，於法顯有未合，惟本件酒後駕車部
    分為單一違規行為，罰鍰、禁止考領普通重型機車駕駛執照
    及道安講習為其法律效果，三者無從區分，應由本院將原處
    分撤銷，自為裁罰如主文第二項所示，以期適法。
六、據上論斷，應依道路交通事件處理辦法第19條前段，裁定如
    主文。
中    華    民    國   100    年    11    月    23    日
                  交通法庭            法  官  陳德池
以上正本證明與原本無異。
如不服本裁定，應於裁定送達後五日內向本院提出抗告狀(須附
繕本 )。
中    華    民    國   100    年    11    月    23    日
                                      書記官  黃國源